【裁判字號】    95,交聲,275
【裁判日期】    950712
【裁判案由】    違反道路交通管理處罰條例聲明異議
【裁判全文】
臺灣士林地方法院交通事件裁定         95年度交聲字第275號
原處分機關  台北市交通事件裁決所
異議人  即
受處分  人  甲○○
上列受處分人因違反道路交通管理處罰條例案件，對於台北市交
通事件裁決所民國95年3 月16日所為之裁決 (北市裁二字第裁22
-Z00000000號），聲明異議，本院裁定如下：
    主  文
原處分撤銷。
甲○○汽車駕駛人，汽車行駛於高速公路，而不遵管制之規定，
處罰鍰新台幣仟元，並記違規點數壹點。
    理  由
一原處分意旨略以: 異議人即受處分人甲○○於民國94年12月14
  日15時45分，駕駛其所有車號412-CJ號營業小客車行經國道一
  號公路南下16公里處時，竟利用路肩超車，經內政部警政署國
  道公路警察局第一警察隊員警攔停，並以公警局交字第Z00000
  000 號舉發違反道路交通管理事件通知單舉發，原處分機關因
  認違反道路交通管理處罰條例（修正前，詳後述）第33條第1
  項之規定，而於95年3 月16日以北市裁二字第裁22-Z00000000
  號違反道路交通管理事件裁決書，裁處罰鍰新台幣3,000 元，
  並依同條例第63條第1 項規定，記違規點數1 點。
二異議意旨略以：伊於前揭時地，雖經警攔下，但絕無行使路肩
  ，亦無利用路肩超車，為此聲明異議云云。
三按汽車行駛高速公路，不得在路肩上行駛，高速公路交通管制
  規則第9 條第1 項第2 款定有明文；又按汽車行駛於高速公路
  ，而不遵管制之規定者，處汽車駕駛人新台幣3,000 元以上
  6,000 元以下罰鍰，並記違規點數1 點，此94年12月28日修正
  而於95年7 月1 日施行前之道路交通管理處罰條例（下稱修正
  施行前道路交通管理處罰條例）第33條條第1 項、第63條第1
  項第1 款定有明文；而94年12月28日修正而於95年7 月1 日施
  行後之道路交通管理處罰條例（下稱現行道路交通管理處罰條
  例）將原條例第33條第1 項修正為如附表所示，而違反該條項
  之規定，除依原條款處罰鍰外，依現行道路交通管理處罰條例
  第63條第1 項第1 款之規定，並記違規點數1 點。再按行為後
  法律或自治條例有變更者，適用行政機關最初裁處時之法律或
  自治條例。但裁處前之法律或自治條例有利於受處罰者，適用
  最有利於受處罰者之規定，此行政罰法第5 條定有明文，亦即
  於行為人行為後，行政罰之法律或自治條例有變更者，係採從
  舊從輕原則。就汽車駕駛人於高速公路路肩上行駛之違規行為
  ，比較新舊道路交通管理處罰條例之規定，並無不同，依前開
  說明，自應依行政機關最初裁處時之法律或自治條例裁處。
四經查，據證人即本件舉發之員警陳祺鈞、施銀鉤於本院調查時
  ，經隔離訊問，二人均結證稱：94年12月14日下午伊二人在國
  道一號南下16公里處執勤，並將警車停放在該處附近之路肩，
  於15時45分許，伊等見異議人駕駛412-CJ號營業小客車於路肩
  行駛，且行駛時間非該路段路肩開放行駛之時間，故將異議人
  攔下等語，互核相符。再查證人陳祺鈞、施銀鉤與異議人素不
  相識，並無怨隙，若異議人無行駛路肩之情事，證人何以將行
  駛中之異議人攔下？又甘冒偽證罪之重典，而誣陷異議人之理
  ？是陳祺鈞、施銀鉤所述，應堪信為真實。況異議人於異議狀
  亦坦承行駛路肩，而陳稱：「94年12月14日15時45分，本人駕
  駛至國道一號公路南向主車道入口處時，因主車道有多部車輛
  駛至，本人只能打左邊方向燈慢慢駛入主車道，並非故意行駛
  路肩」等語。綜上，堪認異議人確有於前揭時地，駕駛412-CJ
  號營業小客車行駛路肩之違規行為無訛。至異議人辯稱：因車
  多，後面車快速駛至，在不能煞車停等之情況下，始行駛路肩
  云云，及其後辯稱：一般人看到警車怎會行駛路肩云云，查汽
  車行駛高速公路，不得在路肩上行駛，高速公路交通管制規則
  第9 條第1 項第2 款定有明文，異議人駕車自應遵守，即便後
  有來車，且無法駛入主車道，異議人亦應暫停，伺機駛入主車
  道，尚難以前揭理由，資為其得行駛路肩之藉口。又一般人看
  到警車確不會行駛路肩，然如異議人所述，當時該匝道車輛甚
  多，從而異議人可能並未看到前方之警車，即駕車行駛路肩。
  是難以一般人看到警車不會行駛路肩，即遽為對異議人有利之
  認定。異議人所辯，核屬卸責之詞，不足採信。
五原處分機關認異議人有前述違規情事，而依道路交通管理處罰
  條例第33條第1 項、第63條第1 項第1 款規定，裁處異議人罰
  鍰新台幣3,000 元，並記違規點數1 點，固非無據，然異議人
  違規之事實，係行駛路肩，原處分誤為利用路肩超車，其認定
  之事實有誤，難謂妥當，本件異議人執詞提出異議，雖無理由
  ，惟原處分既有不當，自應由本院將原處分撤銷，並依修正施
  行前違反道路交通管理處罰條例第33條第1 項、第63條第1 項
  第1 款規定，諭知如主文第2 項所示之裁罰，以資適法。
六據上論斷，應依道路交通案件處理辦法第20條前段，裁定如主
  文。
中    華    民    國    95    年    7     月    12    日
                  交通法庭法  官  江翠萍
以上正本證明與原本無異。
如不服本裁定應於送達後5 日內向本院提出抗告狀。
                          書記官  張茹茵
中    華    民    國    95    年    7     月    17    日
附表：
道路交通管理處罰條例第33條第1項
汽車行駛於高速公路、快速公路或設站管制之道路，不遵使用限
制、禁止、行車管制及管理事項之管制規則而有下列行為者，處
汽車駕駛人新臺幣3 千元以上6 千元以下罰鍰：
一、行車速度超過規定之最高速限或低於規定之最低速限。
二、未保持安全距離。
三、未依規定行駛車道。
四、未依規定變換車道。
五、站立乘客。
六、不依規定使用燈光。
七、違規超車、迴車、倒車、逆向行駛。
八、違規減速、臨時停車或停車。
九、未依規定使用路肩。
十、未依施工之安全設施指示行駛。
十一、裝置貨物未依規定覆蓋、捆紮。
十二、不繳交通行費闖越收費站。
十三、未依標誌、標線、號誌指示行車。
十四、進入或行駛禁止通行之路段。
十五、連續密集按鳴喇叭、變換燈光或其他方式迫使前車讓道。
十六、行駛中向車外丟棄物品或廢棄物。


司法院資訊處製作；財團法人民間司法改革基金會備份。
